臺灣臺中地方法院刑事判決　　　　　　　96年度易字第5520號
公　訴　人　臺灣臺中地方法院檢察署檢察官
被　　　告　乙○○
選任辯護人　江銘栗律師
上列被告因詐欺案件，經檢察官提起公訴（九十六年度偵字第二
二三一四號）及同署檢察官移送併辦（九十六年度偵字第二六三
八八號），本院判決如下：
    主    文
乙○○幫助意圖為自己不法之所有，以詐術使人將本人之物交付
，處有期徒刑參月，如易科罰金，以新臺幣壹仟元折算壹日。
    犯罪事實
一、乙○○明知金融機構帳戶之存摺、提款卡及密碼係供自己使
    用之重要理財工具，關係個人財產、信用之表徵，且能預見
    將自己帳戶之存摺、提款卡連同密碼交付予不詳身分之成年
    人使用，足供他人作為財產上犯罪之工具，竟仍基於幫助他
    人詐欺取財之不確定故意，於民國（下同）九十六年八月六
    日上午九時三十分許前往臺中市○○區○○路四段七○一號
    之聯邦銀行北屯分行申請設立帳號00000000000
    號帳戶（下稱聯邦銀行北屯分行帳戶）後，於同日十五時三
    十分許將該帳戶之存摺、提款卡（含密碼）及身份證影本等
    物，在臺中火車站前之中正路上，交付予一真實姓名、年籍
    均不詳自稱洪先生之成年男子，而容任他人作為詐欺取財之
    工具。上開真實姓名、年籍均不詳自稱洪先生之成年男子於
    取得乙○○所提供之前開聯邦銀行北屯分行之帳戶資料後，
    遂與其所屬之詐欺集團成員共同基於意圖為自己不法所有之
    犯意聯絡，陸續於：（一）當日十七時許，假冒慶豐銀行行
    員之名義撥打電話向丙○○佯稱：可幫丙○○解除網路購物
    分期付款之設定，要求丙○○先將其帳戶內之款項存入指定
    之帳戶云云，致使丙○○陷於錯誤，誤信為真，而於該日十
    九時三十三分許及二十時四十二分許，依指示先後前往彰化
    縣員林鎮○○路○段七五八號聯邦銀行員林分行，以自動櫃
    員機現金存款之方式，將新臺幣（下同）二萬一千百元、四
    萬九千元（合計七萬元），存入乙○○上開聯邦銀行北屯分
    行帳戶內。（二）於同日二十時二十三分許假冒拍賣網站賣
    家之名義向林以筑佯稱：伊在購物時不小心按到分期付款之
    按鍵，要求林以筑須至自動提款機操作金融卡以取消設定云
    云，致使林以筑陷於錯誤，誤信為真，而於該日以自動櫃員
    機現金存款之方式將九萬七千元、二千元（合計九萬九千元
    ）存入乙○○上開聯邦銀行北屯分行帳戶內，前揭丙○○、
    林以筑所存入之款項並均隨即遭提領一空。嗣因丙○○、林
    以筑查覺有異，報警處理，始由警循線查悉上情。
二、案經臺中市警察局第五分局、彰化縣警察局員林分局分別報
    告臺灣臺中地方法院檢察署檢察官偵查起訴暨移送併辦。
    理    由
一、按現行刑事訴訟法為保障被告之反對詰問權，排除具有虛偽
    危險性之傳聞證據，以求實體真實之發見，於該法第一百五
    十九條第一項明定被告以外之人於審判外之言詞或書面陳述
    ，除法律有規定者外，不得作為證據。又被告以外之人於審
    判外之陳述，雖不符前四條之規定（即刑事訴訟法第一百五
    十九條之一至同條之四），而經當事人於審判程序同意作為
    證據，法院審酌該言詞陳述或書面陳述作成時之情況，認為
    適當者，亦得為證據；當事人、代理人或辯護人於法院調查
    證據時，知有第一百五十九條第一項不得為證據之情形，而
    未於言詞辯論終結前聲明異議者，視為有前項之同意，刑事
    訴訟法第一百五十九條之五定有明文。本件被害人丙○○、
    林以筑於警詢時之供述，雖屬被告以外之人於審判外之言詞
    陳述，為傳聞證據，惟本件檢察官、被告及辯護人對於上開
    被害人於警詢時陳述之證據能力，於本院準備程序中不爭執
    ，亦未於言詞辯論終結前聲明異議，視為於審判程序同意作
    為證據，且本院審酌上開警詢筆錄作成時之情況尚無不當，
    依刑事訴訟法第一五九條之五之規定，自有證據能力，合先
    敘明。
二、訊據被告乙○○固坦承曾於上開時地申辦前揭聯邦銀行北屯
    分行帳戶，並將之交付予一真實姓名年籍均不詳自稱洪先生
    之成年男子之事實，惟矢口否認有何幫助詐欺取財之不法犯
    行，辯稱：當初伊是為了要找一份工作，看到報紙刊登接送
    司機，伊就打電話過去看是否可以兼差，有一個寶兒接的電
    話，他們是經紀公司，接送小姐去酒店上班，載送一個小姐
    三佰元，月結現金會給伊，他說他們公司處於灰色地帶，小
    姐下班之後所收的費用會交給司機，司機要把錢匯給老闆去
    領錢，公司無法提供帳戶，要伊自己提供帳戶匯錢，伊就把
    伊的帳戶交給一位洪先生，之後伊有告訴伊姐姐，伊姐姐說
    這樣不妥，要伊把帳戶要回來，伊就打電話給寶兒，他說要
    把帳戶寄回來給伊，但八月七日早上伊接到聯邦銀行的電話
    ，說伊的帳戶是警示帳戶，要伊與員林分局的警察聯絡，之
    後警員就叫伊去員林分局做筆錄云云，並提出自由時報求職
    廣告、被告所有0000000000號行動電話與000
    0000000、0000000000號之通聯記錄等資
    料以實其說。惟查：
  (一)上開聯邦銀行北屯分行帳戶係由被告乙○○本人於九十六
      年八月六日九時三十分許前往臺中市○○區○○路四段七
      ○一號聯邦銀行北屯分行申請開立，並於該日十五時三十
      分許在臺中火車站前之中正路上交付予一真實姓名、年籍
      均不詳自稱洪先生之成年男子，其後於該日十七時許、二
      十時二十三分許遭不詳姓名年籍之成年人以前揭方式向被
      害人丙○○、林以筑施用詐術，要求被害人等將款項存入
      被告之上開聯邦銀行北屯分行帳戶，被害人丙○○、林以
      筑依約存入款項後即遭提領一空等情，除為被告所不爭執
      ，並據被害人丙○○、林以筑於警詢中指訴甚詳（見臺中
      市警察局第五分局警卷第四頁至第五頁、本院卷），復有
      被告聯邦銀行北屯分行帳戶之客戶基本資料、存款印鑑卡
      及未登摺帳項查詢清單各一份、被害人丙○○所提出之聯
      邦銀行自動櫃員機交易明細表二張附卷可稽（同上警卷第
      七頁至第九頁）。顯見被告上開聯邦銀行北屯分行帳戶確
      經該真實姓名、年籍均不詳自稱洪先生之成年男子及其所
      屬之詐欺集團成員使用於詐欺取財無訛。
  (二)被告乙○○雖以上開情詞置辯，並提出自由時報求職廣告
      、被告所有0000000000號行動電話與0000
      000000、0000000000號之通聯記錄等資
      料為證，而證人黃佩鈴即被告之姐亦於本院審理時到庭證
      稱：九十六年八月間被告與伊一同居住在臺中市○○區○
      ○路四九一巷十號三樓，當時被告有提到找到一個酒店小
      姐接送的工作，他說把小姐載送到一個地點，在那邊等小
      姐，他有說公司要求他要把自己一個帳戶給公司使用匯入
      佣金，伊就覺得不妥，認為這樣的工作有點怪，伊叫他不
      要做這個工作，但是被告說他已經把他一個帳戶跟身分證
      影本交給公司，伊還是覺得這樣奇怪，還沒有去上班怎麼
      會交給這些資料，伊就叫被告去把東西拿回來，後續的動
      作都是被告去做，但最後是警察來告知已經變成詐欺的帳
      戶等語（見本院九十六年十二月十八日審判筆錄）。惟證
      人黃佩鈴此部分所述，係轉述被告片面之陳述，並未親見
      被告遭詐騙前開存摺、提款卡之過程，應屬傳聞，而無證
      據能力，此部分已不得作為被告有利之認定。再金融機構
      之帳戶存摺等相關資料事關個人財產權益之保障，其專有
      性甚高，除非本人或與本人親密關係者，難認有何理由可
      自由流通使用該存摺，一般人均有妥為保管及防止他人任
      意使用之認識，縱特殊情況偶需交付他人使用，亦必深入
      瞭解用途及合理性，始予提供，且該等專有物品如落入不
      明人士手中，而未加以闡明正常用途，極易被利用為與財
      產有關之犯罪工具，此為吾人依一般生活認知所易於體察
      之常識。而被告對於所稱因應徵工作而將其上揭聯邦銀行
      北屯分行帳戶之存摺、提款（含密碼）及身份證影本等資
      料交付予該不詳成年男子之真實姓名、年籍資料為何，及
      其應徵工作之公司名稱、地址均無所知，竟僅憑數通電話
      之聯繫，即率爾聽信該公司中自稱寶兒之成年人之要求，
      而將悠關個人財產、信用之具有專有性之銀行帳戶存摺、
      提款卡及密碼等資料交付之，此實與社會一般常情不符；
      況被告既尚未就職，又何須先行交付存摺資料予對方使用
      之必要，則被告上開所辯實與常情有違，是否為真，誠屬
      有疑。
  (三)又目前詐欺集團蒐購或使用人頭帳戶做為出入帳戶，並以
      提款卡提領犯罪所得，以逃避檢警之追緝，乃眾所周知之
      事實，社會上一般人防詐之意識高漲，想要從事詐騙者必
      使出相當方法，始能有所得，犯罪者自不可能將費盡心力
      才詐得之金錢，存入自己無法確實掌控之帳戶內，否則將
      無法確保該帳戶名義人不會在受騙者匯入款項後，突然將
      該帳戶或提款卡掛失凍結或變更印鑑、密碼，致使犯罪者
      無法從該帳戶內領出犯罪所得，甚至由帳戶名義人將帳戶
      內之款項提領一空之情形發生。是以犯罪者欲以他人帳戶
      供作款項出入之帳戶，當會先徵得帳戶所有人之同意，並
      確知提款卡密碼後，才予使用。衡諸前開證人丙○○、林
      以筑存入款項至被告上開聯邦銀行北屯分行帳戶後，該存
      入之款項隨即遭領取，有該未登摺帳項查詢清單在卷可憑
      ，被告又未能就詐騙者何以膽敢放心使用該帳戶一節，為
      任何合理之說明，衡諸前述事理常情，堪認該詐欺取財之
      人，於向被害人實施詐欺取財時，確有把握該帳戶不會遭
      帳戶所有人掛失止付，而此等確信，僅因被告求職而提供
      帳戶之情形，實無發生之可能，是被告辯稱係因應徵工作
      需要始將其聯邦銀行北屯分行帳戶之存摺、提款卡及密碼
      等資料交付予該真實姓名、年籍均不詳自稱洪先生之成年
      男子，實與社會一般常情不符，已難遽信。況縱若被告上
      開所言為真，參之一般國人向金融機構開設帳戶，並無任
      何法令限制，若係正當用途，大可光明正大，自行申請供
      己使用，何必向他人收集？再者，帳戶之用途係用來存提
      款項，而存摺、印章、提款卡等均係個人重要之物件，並
      具有一定金融交易目的及識別意義，一旦有人收集他人帳
      戶及上開物品供做不明使用，依一般認知，必是隱身幕後
      之使用人欲利用人頭帳戶掩飾犯行免於遭人追查，自極易
      於令人有與不法犯罪之目的相關之合理懷疑。又近來利用
      各種名義詐欺或恐嚇取財之犯罪類型層出不窮，該等犯罪
      ，多數均係利用他人帳戶作為恐嚇取財或詐欺所得財物之
      出入帳戶，不僅廣為媒體所披載，亦經政府一再宣導提醒
      注意，尤以現今各地金融機構所設自動提款機莫不設定轉
      帳之警示畫面，或張貼警示標語，促請使用大眾注意，則
      被告縱使無法確知其所提供之帳戶，係遭他人用以對被害
      人詐欺取財，亦無法確知取得帳戶之人係以何種方法於何
      時地為詐欺取財之具體內容，惟對於其所提供之上揭帳戶
      ，將遭人作為詐欺取財犯行所得財物匯入及提領之工具使
      用，應有概括之認識，且可預見其發生。被告係彰化高工
      畢業，曾擔任木工、送貨司機及業務員等工作，業經其於
      本院自承在卷，並有其所提出之員工記錄卡附卷可憑，則
      依被告之教育程度、智識及社會經驗，自應知該不詳姓名
      年籍之自稱洪先生之成年男子係利用上開帳戶作為犯罪之
      用，是其對於他人利用上開帳戶存摺、提款卡及提款密碼
      作為犯詐欺取財罪之出入帳戶等情，能預見其發生且其發
      生不違背其本意，其有幫助該不詳姓名年籍之成年人利用
      上開帳戶犯詐欺取財罪之不確定故意，應堪認定。
四、按刑法上之幫助犯，係指以幫助之意思，對於正犯資以助力
    ，而未參予實施犯罪之行為者而言（最高法院四十九年台上
    字第七七號判例參照）。被告乙○○提供其所有之上開聯邦
    銀行北屯分行帳戶之存摺、金融卡（含密碼）及身份證影本
    等物供真實姓名、年籍均不詳自稱洪先生之成年男子及其所
    屬之詐欺集團成員向被害人丙○○、林以筑詐欺取財使用，
    係基於幫助他人詐欺取財之不確定故意，且所為屬詐欺取財
    罪構成要件以外之行為，核被告所為，係犯刑法第三十條第
    一項前段、第三百三十九條第一項之幫助詐欺取財罪。又被
    告提供上開聯邦銀行北屯分行帳戶之存摺、金融卡及密碼，
    經詐欺集團持以詐欺取財犯罪使用，並侵害上開被害人丙○
    ○、林以筑之財產法益，係一行為而觸犯同一罪名之同種想
    像競合犯，應從一情節較重之幫助詐欺取財罪處斷，並依刑
    法第三十條第二項規定，按正犯之刑減輕之。另被害人林以
    筑被詐欺集團騙取財物部分，雖未據公訴人起訴，然本院認
    此部分與檢察官起訴部分有想像競合犯之裁判上一罪關係，
    依審判不可分原則，本院自得併以審理，附予敘明。爰審酌
    被告乙○○未有前科記錄，素行良好，惟擅自提供金融機構
    帳戶供他人非法使用，除幫助他人遂行詐欺取財之目的，同
    時使詐欺者得以隱匿其真實身分，妨礙對於詐欺犯罪集團其
    餘成員之追查，使其愈肆無忌憚，加深犯罪之猖獗，嚴重影
    響社會經濟秩序，並造成本件被害人丙○○、林以筑之損失
    ，且被告犯罪後否認犯行，犯後態度非屬良好，亦未能與被
    害人達成和解，賠償其所受損害，惟念及被告本身並未實際
    參與詐欺取財之犯行，可責難性較為輕微，量處如主文所示
    之刑並諭知易科罰金之折算標準，以資懲儆。
五、至臺灣臺中地方法院檢察署九十六年度偵字第二六三八八號
    移送併辦部分，因與前揭檢察官起訴之幫助詐欺取財之犯罪
    事實係屬同一，屬同一案件，本院自得併予審理，併予敘明
    。
據上論斷，應依刑事訴訟法第二百九十九條第一項前段，刑法第
三十條、第三百三十九條第一項、第五十五條、第四十一條第一
項前段，刑法施行法第一條之一第一項、第二項前段，判決如主
文。
本案經檢察官甲○○到庭執行職務。
中　　華　　民　　國　　96　　年　　12　　月　　31　　日
              臺灣臺中地方法院刑事第二庭
                          審判長法  官  曾佩琦
                                法  官  郭書豪
                                法  官  許金樹
上正本證明與原本無異。
如不服本判決，應於判決送達後十日內向本院提出上訴狀，上訴
於臺灣高等法院臺中分院（須附繕本）。
上訴書狀如未敘述理由，應於上訴期間屆滿後20日內補提理由書
狀於本院。（應敘述具體理由並附繕本）。
中　　華　　民　　國　　96　　年　　12　　月　　31　　日
                                書記官  王崑煜
附錄本案論罪科刑法條全文
刑法第三十條
幫助他人犯罪者，為從犯。雖他人不知幫助之情者，亦同。
從犯之處罰，得按正犯之刑減輕之。
刑法第三百三十九條
意圖為自己或第三人不法之所有，以詐術使人將本人或第三人之
物交付者，處五年以下有期徒刑、拘役或科或併科一千元以下罰
金。
以前項方法得財產上不法之利益或使第三人得之者，亦同。
前二項之未遂犯罰之。
